【裁判字號】    99,訴,1228
【裁判日期】    990827
【裁判案由】    清償借款
【裁判全文】
臺灣臺北地方法院民事判決              99年度訴字第1228號
原      告  彰化商業銀行股份有限公司
法定代理人  丙○○
訴訟代理人  乙○○
            甲○○
被      告  丁○○
上列當事人間清償借款事件，本院於民國99年8 月13日言詞辯論
終結，判決如下：
    主      文
被告應給付原告新台幣壹佰貳拾萬零玖佰捌拾元，及自民國
九十九年二月十九日起至清償日止，按年息百分之三點二四計算
之利息，暨自民國九十九年八月六日起至清償日止，按上開利率
百分之二十計算之違約金。
訴訟費用由被告負擔。
    事實及理由
一、按當事人得以合意定第一審管轄法院。但以關於由一定法律
    關係而生之訴訟為限。前項合意，應以文書證之，民事訴訟
    法第24條定有明文。查本件兩造所簽訂之個人消費貸款借據
    第20條合意以本院為第一審管轄法院，是本院自有管轄權。
二、按訴狀繕本送達後，原告不得將原訴變更或追加他訴，但擴
    張或減縮應受判決事項之聲明者，不在此限，民事訴訟法第
    255 條第1 項第3 款定有明文。本件原告起訴時原請求被告
    應給付新台幣（下同）1,274,606 元，及自民國98年12月5
    日起至清償日止按年息3.13% 計算之利息，並自99年1 月5
    日起至清償日止，其逾期在6 個月以內者，按上開利率10%
    ，逾期在6 個月以上者，按上開利率20% 計算之違約金。嗣
    於起訴狀繕本送達後，於99年8 月10日具狀請求被告應給付
    1,230,983 元，及自99年2 月19日起至清償日止按年息3.24
    % 計算之利息，並自99年8 月6 日起至清償日止，按上開利
    率20% 計算之違約金，核屬減縮應受判決事項之聲明，是原
    告所為訴之變更，應予准許。
貳、實體方面：
一、原告起訴主張略以：被告於民國90年11月17日向原告借款新
    台幣（下同）158 萬元，約定借款期間自91年2 月4 日起至
    111 年2 月4 日止，前3 年按月付息，自94年2 月4 日起則
    依年金法按月平均攤還本息，利息自借款日起至第12個月止
    ，按原告基本放款利率指數減碼年息1.29% 計算，自13個月
    起至第24個月止，按原告定基本放款利率指數減碼年息0.44
    % 計算，自第25個月起至本借款到期日止，起則按原告基本
    放款利率指數減碼年息0.06% 計算。嗣兩造於92年12月19日
    合意變更上開借款之利息計付方式，依被告簽立增補借據第
    2 條第1 項約定，自92年12月19日起至94年12月19日止，按
    年息3.2%固定計息，自94年12月19日起至本借款到期日止，
    按原告公告定儲利率指數加碼年息2.33% 計息。如遲延履行
    時，除按上開利率計算遲延利息外，其逾期在6 個月以內者
    ，按上開利率10% ，逾期超過6 個月者，按上開利率20% 計
    付違約金。詎被告自98年12月5 日起即未依約繳款，依借據
    條款第11條第1 項第1 款約定，被告喪失期限利益，全部債
    務視同到期，嗣被告於99年5 月25日、同年5 月27日、同年
    6 月4 日、同年7 月5 日及同年8 月分別存入22,000元、44
    ,000元、11,000元、11,000元及11,000元，尚積欠如主文第
    1 項所示之本金、利息及違約金，為此提起本件訴訟。並聲
    明：如主文第1 項所示。
二、被告則略以：伊確實在91年時因為購屋而曾向原告借款，原
    告主張伊自98年12月5 日起就沒有依約清償本息，這點伊沒
    有意見，因為當時伊在大陸工作，委託伊之配偶處理這件事
    ，但是因為伊配偶是香港人，不清楚相關規定，而且她財務
    上也碰到困難，所以才沒有依約清償。伊並不像有些債務人
    避不見面，而是出面承擔債務，而且伊後來陸陸續續都有清
    償，一直清償到99年8 月，並非沒有還款誠意，但原告卻未
    能提出具體和解方案，且未考量金融海嘯後，經濟來源頓失
    ，伊簽約時之時空背景與現今已有不同，伊暫時無法如期還
    款，乃情非得已，原告執意提起訴訟，並扣押伊之資產，可
    能導致伊之不動產遭賤賣。另伊於99年8 月清償11,000元，
    原告片面將該筆款項沖銷違約金，致使房屋貸款金額無法下
    降，損及伊之權益等語，資為抗辯。
三、本件原告主張被告於90年11月17日向原告借款158 萬元，約
    定借款期間自91年2 月4 日起至111 年2 月4 日止，嗣被告
    自98年12月5 日起即未依約繳款等情，業據原告提出個人消
    費者貸款借據、增補借款、利率歷史資料查詢、放款戶資料
    一覽表查詢、交易明細查詢等件影本為證（見本院卷第5 頁
    至第9 頁、第77、78頁），核屬相符，復為被告所不爭執，
    故原告此部分主張之事實，應可信為真實。被告雖以前詞置
    辯，然查，兩造所簽訂個人消費者貸款借據第12條、增補借
    據第2 條第4 項均載明如清償人所提出之給付不足清償全部
    之債務，則抵充之順序依各項費用、違約金、利息、遲延利
    息及本金之先後順序為之，是被告答辯稱原告片面將該筆款
    項沖銷違約金，致使房屋貸款金額無法下降等語，並無依據
    。另被告所答辯稱伊係因金融海嘯後，經濟來源頓失，伊有
    還款之誠意，且伊於99年5 月至同年8 月間曾陸續清償，惟
    原告卻執意起訴，並扣押伊之資產等語，所稱縱然屬實，亦
    無從解免被告因自98年12月5 日起即未依約繳款，依約債務
    視為全部到期，被告須就所積欠款項負全部清償之責任。從
    而，原告依據消費借貸之法律關係，請求被告給付如主文第
    1 項所示之本金、利息及違約金，為有理由，應予准許。
四、據上論結，本件原告之訴為有理由。依民事訴訟法第78 條
    ，判決如主文。
中    華    民    國    99    年    8     月    27    日
                  民事第六庭法  官  蔡和憲
上為正本係照原本作成。
如對本判決上訴，須於判決送達後20日內向本院提出上訴狀。如
委任律師提起上訴者，應一併繳納上訴審裁判費。
中    華    民    國    99    年    8     月    27    日
                            書記官  廖素芳

司法院資訊處製作；財團法人民間司法改革基金會備份。
